臺灣高雄地方法院民事判決
111年度鳳簡字第24號
原      告  張志全  
訴訟代理人  張玉娜  
被      告  方心怡  
訴訟代理人  陳慧錚律師
上列當事人間請求給付會款事件，經臺灣橋頭地方法院橋頭簡易
庭裁定移送前來（110年度橋簡字第998號），本院於民國111年5
月12日言詞辯論終結，判決如下：                  
    主      文
原告之訴駁回。
訴訟費用新臺幣壹仟貳佰貳拾元由原告負擔。
    事實及理由
一、按簡易訴訟之訴狀送達後，原告不得將原訴變更或追加他訴
    ，但擴張或減縮應受判決事項之聲明者，不在此限，民事訴
    訟法第436條第2項、第255條第1項第3款定有明文。次按原
    告於判決確定前，得撤回其訴之全部或一部；但被告已為本
    案之言詞辯論者，應得其同意，民事訴訟法第262 條第1 項
    定有明文。又原告於被告就其主張訴訟標的之法律關係已為
    本案之陳述後，撤回其訴者，如未得被告同意，前此因原告
    起訴而生之訴訟繫屬，固不因其訴之撤回而歸消滅；惟原告
    於被告未為本案之言詞辯論前撤回其訴者，無須徵得被告之
    同意，即生訴之撤回之效力（最高法院99年度台抗字第389
    號裁定意旨參照）。所謂本案之言詞辯論，係指被告於言詞
    辯論期日，就為訴訟標的之法律關係為實體上之陳述而言（
    最高法院95年度台抗字第270號裁定意旨參照）。查本件原
    告起訴時原聲明請求：㈠被告應給付原告新臺幣(下同)114,4
    00元，及自民國101年8月8日起，按週年利率5％計算之利息
    ；㈡被告應給付原告114,400元，及自101年8月8日起，按週
    年利率5％計算之利息(橋簡卷第11頁)，惟原告於本院審理時
    ，於被告言詞辯論前即撤回訴之聲明第二項部分(本院卷第4
    1頁)，揆諸前開說明，原告前開撤回無須徵得被告同意，已
    生撤回之效力，故原告聲明第二項部分自非本件審理範圍，
    合先敘明。原告嗣於本院審理中將利息起算日減縮為起訴狀
    繕本送達翌日起，而變更聲明如下述（本院卷第41頁），核
    與前揭規定相符，自應准許。
二、原告主張：原告擔任會首邀同被告參加互助會，被告以其名
    義及訴外人楊雅珍名義各參加1會份、會首連同會員計28人
    、會期自101年6月20日起至102年8月5日止共28期、每期會
    款3,000元、採外標制、底標為400元、最高為1,400元、每
    月5日及20日開標，並於開標日3日內繳交會款（下稱系爭合
    會），系爭合會並無提前止會，被告以楊雅珍名義參加之1
    會份於第4期即101年8月5日以1,400元得標為死會會員。被
    告得標後，原告口頭詢問被告是否同意另外2名會員加入系
    爭合會，即系爭合會之會首連同會員變更為30人、會期變更
    自101年6月20日起至102年9月5日止共30期(下稱變更後之系
    爭合會)，經被告允諾參加變更後之系爭合會，被告為擔保
    按時繳交會款並以自己的名義於101年8月8日簽發票面金額1
    14,400元之本票(下稱系爭本票)交由原告收執【計算式：（
    3,000＋1,400）×26＝114,400】。又被告除參加變更後之系爭
    合會外，另有參加原告為會首之其他合會，原告雖有扣除被
    告積欠其他合會之會款，再交付變更後之系爭合會得標會款
    予被告，現已不記得實際交付被告之得標會款數額，惟原告
    確有交付得標會款予被告，被告才願意簽發系爭本票予原告
    。詎被告得標後拒付會款，原告已為被告代墊會款予得標會
    員，惟因時間久遠尚無法提出為被告代墊會款之事證，是被
    告尚積欠會款114,400元未清償等語。為此，爰依合會之法
    律關係提起本訴，並聲明：被告應給付原告114,400元，及
    自起訴狀繕本送達翌日起至清償日止，按週年利率5％計算之
    利息。
三、被告則以：被告有以自己及楊雅珍之名義參加系爭合會，分
    別為編號3、4之會員，因時間久遠已不記得有無得標或得標
    金額，惟被告並無參加變更後之系爭合會。縱令依原告主張
    被告有於系爭合會得標並簽發系爭本票，被告於100年起至1
    02年間除參加系爭合會外，另有參加原告為會首之其他合會
    ，若被告有得標，原告會先扣除被告積欠會款後才交付得標
    會款予被告，顯見被告如有積欠會款亦已清償完畢。又原告
    並未舉證依民法第709條之7第2項規定已代被告給付會款予
    得標會員之事證等語置辯，並聲明：原告之訴駁回。
四、本院得心證之理由：
(一)查被告有以自己及楊雅珍之名義參加系爭合會，分別為編號
    3、4之會員，又原告持有被告簽發之系爭本票，並經本院以
    110年度司票字第846號裁定准予強制執行，有上開裁定附卷
    可稽（本院卷第19頁），嗣被告向本院對原告提起確認本票
    債權不存在之訴，本院以110年度鳳簡字第473號判決確認本
    院110年度司票字第846號裁定所載本票(包括系爭本票)，對
    方心怡之本票債權及利息債權請求權均不存在；張志全不得
    持本院110年度司票字第846號民事裁定及110年度司執字第3
    6616號債權憑證對方心怡為強制執行而確定，有此判決附卷
    可稽(本院卷第15至17頁)，並經本院調取前揭案卷核閱無訛
    ，且為兩造所不爭執(本院卷第45頁)，此部分事實，首堪認
    定。
(二)原告主張被告有同意參加變更後之系爭合會，以楊雅珍名義
    參加之1會份於第4期即101年8月5日以1,400元得標為死會會
    員，被告為擔保按時繳交會款並簽發系爭本票，自101年8月
    20日起至102年9月5日止共26期會款均未繳納，被告尚積欠
    會款114,400元未清償【計算式：(3,000＋1,400)×26＝114,40
    0】之事實，然為被告所否認，並以上情置辯，是本件爭點
    厥為：⒈被告有無參加變更後之系爭合會?⒉被告如有參加變
    更後之系爭合會，原告得請求被告給付會款若干?茲分述如
    下：
  ⒈被告有無參加變更後之系爭合會?
　⑴按當事人主張有利於己之事實者，就其事實有舉證之責任，
    民事訴訟法第277條前段定有明文。又民事訴訟如係原告主
    張權利者，應先由原告負舉證之責，若原告先不能舉證，以
    證實自己主張之事實為真實，則被告就其抗辯事實即令不能
    舉證，或其所舉證據尚有疵累，亦應駁回原告之請求。查本
    件原告主張被告有同意參加變更後之系爭合會之事實，提出
    系爭本票、變更後之系爭合會會單為證(橋簡卷第12頁、本
    院卷第73頁)，然為被告所否認，並以上情置辯。揆諸前開
    說明，原告應就上開事實負舉證責任。
　⑵經查，原告起訴狀記載：被告於101年6月20日間，參加以原
    告為會首之互助會，會款於每會3,000元，連會首共28會，
    約定於每月5日、20日開標等語，觀諸原告提出系爭合會之
    會單記載：會首連同會員為28人、會期自101年6月20日起至
    102年8月5日止共28期一情，有民事起訴狀、系爭合會會單
    在卷可稽(橋簡卷第11、15頁)，又原告於本院審理時自陳：
    系爭合會沒有提前止會，102年8月5日為最後一期等語(本院
    卷第42頁)，可知原告於本件審理之初係主張被告參加系爭
    合會，於第4期即101年8月5日得標後始簽發系爭本票。然被
    告於111年3月31日本院審理時辯稱：依系爭合會之會單記載
    ，縱認被告於101年8月5日得標，斯時尚餘24期活會，被告
    為擔保按時繳交會款所簽發本票票面金額應為105,600元【
    計算式：(3,000＋1,400)×24＝105,600】，而非114,400元等
    語，有此言詞辯論筆錄在卷可稽(本院卷第42頁)，原告知悉
    上情後於111年5月12日本院審理時改稱：系爭合會本來有28
    名會員，被告得標後有新的會員想要加入系爭合會，我問被
    告是否願意讓新的會員加入，如果被告願意，我就把新加入
    的會員繳交的會錢交給被告，所以才會請被告簽發系爭本票
    ，並以當時尚餘26期的活會作為計算被告應簽發系爭本票之
    票面金額；我只有口頭告知被告有新加入2名會員，沒有將
    變更後之系爭合會會單交給被告看過等語，有此言詞辯論筆
    錄、變更後之系爭合會會單附卷可稽(本院卷第65、73頁)，
    惟變更後之系爭合會會單內容均以電腦繕打，並無任何人之
    簽章，且原告自110年9月27日提起本訴迄至111年5月12日前
    ，將近8個月時間從未主張系爭合會之會員人數或會期有所
    變更，亦未提出變更後之系爭合會會單，有原告起訴狀上之
    臺灣橋頭地方法院收文章戳可參(橋簡卷第9頁)，而係聽聞
    被告上開抗辯後始翻異其詞，並提出無人簽章之變更後之系
    爭合會會單為證，是變更後之系爭合會會單之真實性，即非
    無疑。
　⑶又原告於本院審理時稱：被告陸續以匯款方式給付會款，但
    沒有指明係支付哪個合會，都不足每期應繳納會款，給付時
    間也不固定，我不知道被告就系爭合會匯了多少會款給我，
    我無法計算；被告向我跟的會就有2至3會等語(本院卷第43
    頁)，是原告業已自陳被告參加原告為會首之合會至少有2至
    3會(包括系爭合會)，兩造間就各合會間之會款債權債務關
    係尚難釐清，堪以認定。而被告雖有簽發系爭本票亦無法勾
    稽係參加何合會得標後所簽發，原告復未證明被告有同意參
    加變更後之系爭合會，難認被告確有參加變更後之系爭合會
    。
　⒉被告如有參加變更後之系爭合會，原告得請求被告給付會款
    若干?
　　承上，被告並未參加變更後之系爭合會，業已認定如前述，
　　從而，原告請求被告給付尚積欠會款114,400元，為無理由
    ，應予駁回。
五、綜上所述，依原告之舉證，尚不足以證明被告有同意參加變
    更後之系爭合會，原告依合會之法律關係請求被告給付114,
    400元，為無理由，應予駁回。
六、本件判決基礎已臻明確，兩造其餘攻擊或防禦方法，核與判
    決結果不生影響，爰不逐一論列。
七、訴訟費用負擔之依據：民事訴訟法第78條。　　　
中　　華　　民　　國　　111 　年　　6 　　月　　10　　日
          　　　　鳳山簡易庭  法　官    藍雅筠
以上正本係照原本作成。　　　　　　　　　
如不服本判決，應於送達後20日內，向本院提出上訴狀並表明上
訴理由，如於本判決宣示後送達前提起上訴者，應於判決送達後
20日內補提上訴理由書（須附繕本）。　
中　　華　　民　　國　　111 　年　　6 　　月　　10　　日
                              書記官    蔡毓琦
訴訟費用計算式 裁判費(新臺幣)1,220元 合計          1,220元